【裁判字號】    88,重訴,90
【裁判日期】    890512
【裁判案由】    損害賠償
【裁判全文】
臺灣新竹地方法院民事判決  八十八度重訴字第九十號
    原      告  甲○○
    訴訟代理人  郭杞堂律師
    被      告  乙○○      住.
右當事人間請求損害賠償事件，本院判決如左：
    主    文
被告應連帶給付原告新台幣貳佰拾壹萬零伍佰伍拾元及自民國八十六年七月十一
日起至清償日止，按年息百分之五計算之利息。
原告其餘之訴駁回。
訴訟費用由被告負擔五分之一，餘由原告負擔。
本判決原告勝訴部分，於原告以新台幣柒拾柒萬元為被告供擔保後，得假執行。
原告其餘假執行之聲請駁回。
    事    實
甲、原告方面：
  一、聲明：(1)被告應給付原告新台幣（下同）一千一百九十萬元，及自起訴狀繕本
      送達翌日起至清償日止，按年利率百分之五計算之利息。(2)願供擔保請准予宣
      告假執行。
  二、陳述：
      (1)被告於民國八十六年三月八日下午十六時許，駕駛ＪＧ─六００九號自用小
        客車，往中崙方向行駛，途經新竹縣新豐鄉中崙村二九０之一號氰胺公司工
        廠前，明知應減速慢行，注意路前狀況，竟仍以六十公里以上之時速超速行
        駛，致因過失撞及騎乘ＲＮＡ─二一五號機車，適從氰胺公司工廠出來之原
        告。原告雖頭帶安全帽，在其猛烈撞擊下，仍受到頭部外傷合併硬腦膜下腔
        血腫、腦挫傷、雙眼視神經萎縮，併視野缺損等重大創傷，至今全不能自理
        生活，日夜需人照料看護，情況甚為悲慘，被告所犯過失致重傷害犯行，業
        經判處有期徒刑四月確定。
      (2)按「因故意或過失，不法侵害他人之權利者，負損害賠責任。」、「違反保
        護他人之法律者，推定其有過失」，民事第一八四條第一項前段、第二項分
        別定有明文，又「不法侵害他人之身體或健康者，對於被害人因此喪失或減
        少勞動能力，或增加生活上之需要時，應負損害賠償責任。」、「不法侵害
        他人之身體、健康、名譽或自由者，被害人雖非財產上之損害，亦得請求賠
        償相當之金額」，民法第一九三條一項、一九五條一項前段規定甚明，原告
        依上揭規定，自得訴請被告賠償損害，茲列出請求賠償之項目及金額如左：
        醫療費：
          南門綜合醫院部分計一五七、００三元，有醫療費用證明單據共十三紙可
          稽，省立新竹醫院部分計八九０元，有醫療費用收據共十紙可稽，健禾聯
          合門診中心部分計一、０００元，有醫療費用收據共六紙可稽，長庚紀念
          醫院部分計五、四九八元，有醫療費用收據共四十九紙可稽。以上合計為
          一六四、三九一元。
        看護費：原告於八十六年五月六日至同年七月九日時，支付請特別看護之
          費用，計為一四三、０００元。又原告於受傷住院時起（即八十六年三月
          八日），至八十六年五月五日止，均由家人請假全天看護，此部分若比照
          一般請看護每天應支付至少二千元計，共得請求一一四、０００元。以上
          醫療費及看護費合計為四十二萬一千三百九十一元，原告願減縮請求四十
          萬元。
        勞動能力損失：原告受傷前，每月薪資為三萬餘元，含獎金、加班費等，
          年薪計約四十萬元。自原告受傷後，因無視力兼不能自理生活，勞動能力
          已完全喪失，原告為四十一年六月十五日出生，現年四十七歲，計至六十
          歲止，尚有十三年之工作期間，此項勞動能力損失，原告請求五百萬元金
          額並無不合。
        增加生活需要：原告因不能自理生活，此後終生需賴人照顧，故自八十六
          年七月起，雇有外勞監護工，每年年薪至少應支付十八萬元左右，有請監
          護工之契約可稽，計至七十歲止，原告計須增加二十五年之看護工薪資之
          支出，計約四百五十萬元。
        慰撫金：原告受重傷後，不但眼盲成殘，甚至智能亦減退，已無自理生活
          能力，身心所受之傷害，實難以言，爰請求二百萬元之慰撫金。
  三、證據：提出臺灣高等法院八十八年度交上易字第一七三號判決書一份、診斷證
      明書一份、警繪現場草圖一份、警訊筆錄一份（以上均影本）、醫療費用收據
      七十八份、看護費收據三份、薪資證明單一份、監護工勞動契約一份為證。
乙、被告方面：
  一、聲明：求為判決駁回原告之訴。
  二、陳述略稱：對原告提出之醫療費用及看護費用單據、薪資單、勞動契約等資料
      無意見，原告於八十八年三月間還與友人一同去卡拉ＯＫ唱歌，可見其視力及
      智力應無受損。事故發生時係原告突然自氰胺公司大門騎機車出來，其閃避不
      及才發生踫撞，又其在富美家公司從事操作員之工作，月入二至三萬元。
丙、本院依職權調閱八十六年度交易字第一二二號過失傷害案卷，及向財團法人長庚
    紀念醫院函查原告視力萎縮及智能低下程度，未來治癒可能及發生原因，及是否
    喪失工作能力。
    理    由
一、本件原告起訴主張告於八十六年三月八日下午十六時許，駕駛ＪＧ─六００九號
    自小客車，往中崙方向行駛，途經新竹縣新豐鄉中崙村二九０之一號氰胺公司工
    廠前，明知應減速慢行，注意路前狀況，竟仍以六十公里以上之時速超速行駛，
    而過失撞及駕駛ＲＮＡ─二一五號機車，適從氰胺公司工廠出來之原告，致原告
    受有頭部外傷合併硬腦膜下腔血腫、腦挫傷、雙眼視神經萎縮，併視野缺損等重
    大創傷，至今全不能自理生活，日夜需人照料看護，情況甚為悲慘，為此依侵權
    行為之法律關係，請求被告賠償醫療費、看護費、勞動能力損失、增加生活需要
    及慰撫金等共一千一百九十萬元，及法定遲延利息等語。被告則以事故發生時係
    原告突然自氰胺公司大門騎機車出來，其閃避不及才發生踫撞，又原告於八十八
    年三月間還與友人一同去卡拉ＯＫ唱歌，可見其視力及智力應無受損等語置辯。
二、經查：原告主張被告於上揭時地撞及原告，致原告受傷之事實，業據提出臺灣高
    等法院八十八年度交上易字第一七三號判決書一份、診斷證明書一份、警繪現場
    草圖一份、警訊筆錄一份為證，並經本院依職權調閱八十六年度交易字第一二二
    號過失傷害案卷查明無誤，堪信為真。依上開刑事案卷所附道路交通事故調查報
    告表與現場照片十二幀所示，現場之多數撞擊後之散落物分佈於靠近氰胺公司一
    側之路面，且該散落物與機車之刮地痕相連，顯示該處應為撞擊處，而被告之煞
    車痕跡長達十八點七公尺，對照一般公路汽車煞車距離及行車速度對照表，已達
    六十公里，雖其並未違反郊區行駛速限六十公里之規定，但行近工廠時應減速慢
    行，且隨時做停車之準備，且駕駛人應隨時注意車前狀況並隨時採取必要之安全
    措施，交通安全規則第九十三條第一項第四款、第九十四條第三項定有明文，被
    告疏未注意減速慢行及注意車前狀況，致與由氰胺公司大門左轉進入車道，亦未
    靠右行駛及未注意車道上之來車之原告，在道路靠左之處發生撞擊，其有過失甚
    明，其過失行為與原告所受之傷害間有因果關係，被告之過失重傷害犯行並經臺
    灣高等法院判處有期徒刑有期徒刑四月確定。
三、按因故意或過失，不法侵害他人之權利者，負損害賠償責任；又不法侵害他人之
    身體或健康者，對於被害人因此喪失或減少勞動能力或增加生活上之需要時，應
    負損害賠償責任；又不法侵害他人之身體、健康、名譽、自由、信用、隱私、貞
    操，或不法侵害其他人格法益而情節重大者，被害人雖非財產上之損害，亦得請
    求賠償相當之金額，民法第一百八十四條第一項前段、第一百九十三條第一項、
    第一百九十五條第一項定有明文，原告自得基於侵權行為之法律關係，請求被告
    賠償其損害，玆審酌原告得請求之金額如下：
    (1)醫療費及看護費：原告支出醫藥費用共十六萬四千三百九十一元，業據提出南
      門綜合醫院，省立新竹醫院，健禾聯合門診中心，長庚紀念醫院之醫療費用收
      據共七十八紙可稽，並為被告所不爭執，堪信為真。又原告於八十六年五月六
      日至同年七月九日僱請特別看護，計支出看護費十四萬三千元，業經原告提出
      看護費收據三紙為據，並為被告不爭執，堪信為真，又原告於受傷住院時起（
      即八十六年三月八日），至八十六年五月五日止，均由家人請假全天看護，此
      部分得比照一般僱請看護每日二千元計算，共得請求十一萬四千元。以上金額
      原告僅在四十萬元範圍內請求賠償，應有理由。
    (2)勞動能力損失：原告受傷後視神經萎縮，雙眼最佳矯正視力均在萬國視標零點
      壹以下，並有輕度智能低下，日常生活不便需人扶助，有原告提出之勞工保險
      殘廢診斷書一紙可稽，經本院依職權向財團法人長庚紀念醫院函查原告視力萎
      縮及智能低下程度，未來治癒可能及發生原因，及是否喪失工作能力等情，該
      醫院函覆稱：原告因傷造成視力不良，嗅覺喪失，短期記憶力、注意力及數學
      能力不佳，且追蹤觀察期間已逾二年，故預估其治癒機會不大，病患目前日常
      生活需人扶助，且以目前評估至少喪失大部分工作能力，依時間及因果關係二
      方面評估，上開症狀應與車禍外傷有關等情，有財團法人長庚紀念醫院八十八
      年九月二十九日（八八）長庚院法字第五三八號、八十九年三月二十二日（八
      九）長庚院法字第一三九號函文在卷可按，原告既因本件車禍喪失勞動能力，
      自得請求其無法工作之薪資損失。查原告受傷前，每月薪資為三萬一千二百六
      十元，有原告提出之薪資單一紙在卷，並為被告所不否認，堪信為真，原告雖
      主張其薪資含獎金、加班費等年薪為四十萬元，惟未提出證據以實其說，尚難
      採信，爰依每月薪資三萬一千二百六十元計算其損害，查原告為四十一年六月
      十五日出生，現年四十七歲，計至六十歲止，尚有十三年之工作期間，依霍夫
      曼計算法扣除中間利息計算一次給付之金額應為三百八十三萬一千八百九十二
      元（31260×12×（00000000／0000000）＝0000000元，元以下四捨五入）。
    (3)增加生活需要：原告無法自理生活需賴人照顧之事實，已如上述，原告主張其
      自八十六年七月起，雇有外勞監護工照顧日活起居，每年年薪至少應支付十八
      萬元左右，業已提出監護工契約書一份可稽，並為被告所不爭執，堪信為真，
      則原告計至七十歲止，須增加二十五年之看護工薪資之支出，依霍夫曼計算法
      扣除中間利息計算一次給付之金額應為二百九十六萬九千九百五十一元（
      180000 ×00000000／0000000＝0000000元，元以下四捨五入）。
    (4)慰撫金：原告因車禍受有頭部外傷合併硬腦膜下腔血腫、腦挫傷、雙眼視神經
      萎縮，併視野缺損等重大創傷，不但視力嚴重衰退，甚至智能亦減退，且無自
      理生活能力，身心所受之傷害甚大，自得請求精神上之慰撫金，審酌原告為四
      十七歲，擔任工廠作業員，月薪三萬餘元，其所受傷害程度，及被告為三十六
      歲，自述亦為工廠操作員，月入二至三萬元等情，認原告請求之慰撫金數額以
      五十萬元為適當，逾此部分即屬過高，無從准許。
四、次按損害之發生或擴大，被害人與有過失者，法院得減輕賠償金額，或免除之，
    民法第二百十七條第一項定有明文。本件兩造發生撞擊之位置係在靠近氰胺公司
    之一側之道路上，足見原告自氰胺公司大門騎出左轉進入車道時，並未靠右行駛
    ，始在道路靠左之處遭被告撞擊，就損害之發生亦與有過失。原告雖主張事故發
    生時原告已左轉完成並靠右行駛一段距離後，遭靠左行駛之被告正面對向撞擊，
    被告所駕駛之車輛前端水箱在撞擊後破裂致冷卻水流出，經由輪胎帶至路面，警
    員繪製之現場圖草圖中在煞車痕起點附近標示有「水痕」及「５Ｍ」，惟現場圖
    中並未畫出，且被告係在撞擊後始煞車，故撞擊點應在煞車痕起點附近云云。惟
    查，不論依警繪草圖或現場圖所示，兩造撞擊後之碎落物及原告倒地位置及機車
    刮地痕均在靠近氰胺公司一側之路面上，原告主張兩造係在靠近另一側之道路發
    生踫撞，應不足採，且機車刮地痕之起始點緊接著地面碎落物及原告倒地地點，
    反之被告之煞車痕起點附近則無相關之撞擊跡證，應認該碎落物位置及機車刮地
    痕起點處為撞擊點，又現場圖雖未將水痕畫出，惟依偵查卷之現場照片所示，被
    告車輛前後方均有水痕，非在煞車痕起點之前始有水痕，且被告車輛之水箱撞擊
    破裂後，冷卻水係逐漸流出路面，而非踫撞同時爆裂，該水痕之位置及起點尚不
    能作為判斷兩造撞擊點之依據，故不論原告主張二車係對向撞擊或原告之機車係
    遭側撞，均無解於其未靠右行駛及駛入車道時未注意來車之過失責任，本件車禍
    經鑑定結果，認被告駕駛自用小客車行經工廠門口，未注意車前狀況減速慢行為
    肇事次因，原告進入車道未注意車道上來車，為肇事主因，有臺灣省竹苗區車輛
    行車事故鑑定委員會鑑定意見書及臺灣省車輛行車事故覆議鑑定委員會函附鑑定
    書可參，本院審酌當時路況及兩造就此次肇事過失情節等一切情狀，認被告就本
    件損害之發生應負百分之三十之過失責任，本院依上開情節，減輕被告百分之七
    十之賠償金額。
五、從而，原告向被告請求之損害賠償金額於二百三十一萬零五百五十三元（（
    400000＋0000000＋0000000＋500000）×30％＝0000000元，元以下四捨五入）
    及自起訴狀繕本送達翌日（即民國八十六年七月十一日）起至清償日止，按週年
    利率百分之五計算之利息之範圍內，為有理由；逾此部分之請求，即非正當，應
    予駁回。
六、假執行之宣告：
    原告陳明願供擔保，請求宣告假執行，就其勝訴部分，核無不合，茲酌定相當擔
    保金額，予以准許，至於其敗訴部分，假執行之聲請失所附麗，應予駁回。
七、結論：本件原告之訴為一部有理由，一部為無理由，依民事訴訟法第七十九條但
    書、第三百九十條第二項，判決如主文。
中      華      民      國    八十九    年      五      月     十二     日
                                  臺灣新竹地方法院民事第二庭
~B法      官  彭洪英
右為正本係照原本作成。
如對本判決上訴，須於判決送達後二十日內向本院提出上訴狀（須按他造當事人之人
數附繕本）。
~B法院書記官  蘇霞
中      華      民      國    八十九    年      五      月     十五     日


司法院資訊處製作；財團法人民間司法改革基金會備份。
